【裁判字號】    98,毒抗,113
【裁判日期】    980202
【裁判案由】    聲請強制戒治
【裁判全文】
臺灣高等法院臺中分院刑事裁定         98年度毒抗字第113號
抗  告  人  台灣台中地方法院檢察署檢察官
被      告  甲○○
上列抗告人因聲請強制戒治案件，不服臺灣臺中地方法院97年度
毒聲字第1191號中華民國97年12月30日裁定，提起抗告，本院裁
定如下：
    主  文
抗告駁回。
    理  由
一、本件抗告意旨略以：被告於97年6月20日上午8時許，再犯施
    用第一級毒品海洛因，距離最後一次觀察勒戒89年6月5日執
    行完畢出所及91年5月起至91年9月18日止連續施用毒品之犯
    行，均已逾5年，且其間均未曾再犯施用毒品案件，本件所
    為犯行，應合於觀察勒戒執行完畢釋放5年後再犯之規定，
    依毒品危害防制條例第20條第3項，應適用同條第1項之之規
    定等語。
二、按施用第1、2級毒品為犯罪行為，毒品危害防制條例第10條
    定有處罰明文。故施用第1、2級毒品者，依前揭規定本應科
    以刑罰。惟基於刑事政策，對合於一定條件之施用者，則依
    同條例第20條、第23條之規定，施以觀察、勒戒及強制戒治
    之保安處分。又毒品危害防制條例於92年7月9日修正公布，
    自93年1月9日施行，其中第20條、第23條將施用毒品之刑事
    處遇程序，區分為「初犯」及「5年內再犯」、「5年後再犯
    」。依其立法理由之說明：「初犯」，經觀察、勒戒或強制
    戒治後，應為不起訴處分或不付審理之裁定；經觀察、勒戒
    或強制戒治執行完畢釋放後，「 5年內再犯」者，因其再犯
    率甚高，原實施之觀察、勒戒及強制戒治既已無法收其實效
    ，爰依法追訴或裁定交付審理。至於經觀察、勒戒或強制戒
    治執行完畢釋放後，「 5年後再犯」者，前所實施之觀察、
    勒戒或強制戒治已足以遮斷其施用毒品之毒癮，為期自新及
    協助其斷除毒癮，仍適用「初犯」規定，先經觀察、勒戒或
    強制戒治之程序。從而依修正後之規定，僅限於「初犯」及
    「5年後再犯」2種情形，始應先經觀察、勒戒或強制戒治程
    序。倘被告於5年內已再犯，經依法追訴處罰，縱其第3次（
    或第 3次以上）再度施用毒品之時間，在初犯經觀察、勒戒
    或強制戒治執行完畢釋放5年以後，已不合於「5年後再犯」
    之規定，且因已於「 5年內再犯」，顯見其再犯率甚高，原
    實施觀察、勒戒或強制戒治，已無法收其實效，即應依該條
    例第10條處罰。至於第3次（或第3次以上）施用毒品之時間
    ，是否宜有期間限制？以多久為適宜？則分屬刑事政策、專
    門醫學之範圍，非審判機關所能決定，有待循立法途徑解決
    （最高法院97年度第5次刑事庭會議、95年度第7次刑事庭會
    議決議參照）。
三、經查：
  (一)本件被告甲○○先於88年間因一犯施用毒品案件，經法院裁
    定觀察、勒戒後，因無繼續施用毒品傾向，於88年8 月12日
    執行完畢出所；次於89年間，二犯施用毒品案件，經法院裁
    定觀察、勒戒後，因無繼續施用毒品傾向，於89年6 月5日
    執行完畢出所；再於91年5月起至91年9月18日止，因連續施
    用毒品之犯行，經法院判處有期徒刑11月確定，雖另經法院
    裁定送強制戒治，惟因毒品危害防制條例於92年7月9日修正
    公布，並自93年1月9日施行，故其強制戒治部分即因法律修
    正未予執行並予報結，有臺灣高等法院被告前案紀錄表及在
    監在押全國紀錄表在卷可稽。而本案係被告於97年6 月20日
    上午8時許施用第一級毒品海洛因，有被告於警詢之供述、
    中山醫學大學附設醫院檢驗科藥物檢測中心出具之尿液檢驗
    報告在卷可憑，是被告本案施用第一毒品之犯行，洵足認定
    。而被告於本案屬第三次以上施用第一級毒品，其施用時間
    雖距離其初犯時已逾五年，然此中既曾於89年間因施用毒品
    案件，再送執行觀察、勒戒一次，復於91年間因施用毒品，
    經法院判刑確定並執行完畢，即與單純「五年後再犯」之情
    形有別，其訴追條件業已充足，檢察官應依毒品危害防制條
    例第23條第2項之規定逕行提起公訴（最高法院97年度台非
    字第540號刑事判決意旨參照）。是本案被告上開施用第一
    級毒品犯行，揆諸上揭說明，應由檢察官依法提起公訴，核
    已無依毒品危害防制條例第20條第3項之規定，再依同條第1
    項、第2項後段施以觀察、勒戒及強制戒治之適用。
  (二)本條項規定之適用所產生爭議，既經最高法院於97年以第5
    次刑事庭會議作成決議，抗告意旨所引用96年度台非字第
    123 號所持見解，即不為本院所採，併予敘明。
四、原審法院裁定駁回聲請人對被告為強制戒治之聲請，於法並
    無不合，本件抗告，並無理由，應予駁回。
五、據上論結，應依刑事訴訟法第四百十二條，裁定如主文。
中    華    民    國    98    年    2     月    2     日
            刑事第四庭    審判長法  官  洪  耀  宗
                                法  官  蔡王 金 全
                                法  官  劉  登  俊
上列正本證明與原本無異。
不得再抗告。
                                書記官  粘  銘  環
中    華    民    國    98    年    2     月    3     日


司法院資訊處製作；財團法人民間司法改革基金會備份。
